臺灣高等法院刑事判決
109年度交上易字第135號
上  訴  人  
即  被  告  陳黃艷麗


選任辯護人  王清白律師
            張又勻律師
上列上訴人因過失致死案件，不服臺灣宜蘭地方法院106年度交
易字第147號，中華民國109年1月22日所為之第一審判決（起訴
案號：臺灣宜蘭地方檢察署106年度調偵字第149號），提起上訴
，本院判決如下：
    主  文
原判決撤銷。
陳黃艷麗犯過失致人於死罪，處有期徒刑貳月，如易科罰金，以
新臺幣壹仟元折算壹日。
    事  實
一、陳黃艷麗於民國105年9月28日晚間7時35分許，駕駛車號000
    0-00號自小客車，沿宜蘭縣宜蘭市宜興路一段由南往北方向
    之行駛，行經該路段與光復路交岔路口即宜蘭火車站前時，
    本應注意車輛行駛時，駕駛人應注意車前狀況，並隨時採取
    必要之安全措施，而依當時天氣晴、夜間有照明、路面乾燥
    、無缺陷及無障礙物等，並無不能注意之情事，竟疏未注意
    車前狀況，於通過該交岔路口時，適有行人廖當科違規未依
    號誌指示，且未行走於行人穿越道上，直接由光復路往火車
    站方向橫越宜興路一段快車道，欲至對向之火車站前計程車
    上車處，陳黃艷麗見狀因閃避不及，所駕駛之上開小客車左
    前側直接迎面撞擊廖當科，該車之前擋風玻璃因此破裂，致
    廖當科再翻落地面，受有全身多處創傷合併顱骨骨折，經送
    醫救治後仍因創傷性休克不治死亡。陳黃艷麗於肇事後留在
    現場，於有偵查犯罪職權之公務員前往現場處理而尚未知悉
    肇事人前，當場承認其為肇事者，而自願接受裁判。
二、案經廖當科之子女林敬倫（原名廖國志）、廖詩芹訴由宜蘭
    縣政府警察局宜蘭分局報告臺灣宜蘭地方檢察署檢察官相驗
    後偵查起訴。
    理  由
壹、程序之證據能力部分
一、按被告以外之人於審判外之言詞或書面陳述，除法律有規定
    者外，不得作為證據。又被告以外之人於審判外之陳述，雖
    不符合刑事訴訟法第159條之1至第159條之4之規定，但經當
    事人於審判程序同意作為證據，法院審酌該言詞陳述或書面
    陳述作成時之情況，認為適當者，亦得為證據；當事人、代
    理人或辯護人於法院調查證據時，知有同法第159條第1項不
    得為證據之情形，而未於言詞辯論終結前聲明異議者，視為
    有前項之同意。刑事訴訟法第159條第1項及第159條之5分別
    定有明文。本件檢察官、上訴人即被告陳黃艷麗及其選任辯
    護人，於言詞辯論終結前，就本件卷內被告以外之人於審判
    外之陳述，於本院準備程序時均表示不爭執（見本院卷第47
    頁），經本院審酌該等證據之作成情況，核無違法取證或其
    他瑕疵，認均適為本案認定事實之依據，依刑事訴訟法第15
    9條之5規定，均有證據能力。
二、又本件認定事實引用之卷內其餘非供述證據（詳後述），並
    無證據證明係公務員違背法定程序取得，依刑事訴訟法第15
    8條之4規定反面解釋，均有證據能力。
貳、實體部分
一、認定事實所憑之證據及理由：
    訊據被告固坦承其確實於上開時、地，駕駛車號0000-00號
    自小客車發生事故，致被害人廖當科死亡之事實，惟矢口否
    認有何過失，辯稱：我知道那裡是火車站，我速度很慢地開
    在外線車道，我沒有想到左側會有人闖進來，我當時很注意
    的在開車云云。被告之辯護人為其辯護稱：被告當時駕駛在
    三線道最右側，本身並無違規行為，就算預期會有行人穿越
    馬路，也無從預期會從左側非斑馬線處出現，被告對本件事
    故並無預見可能；本件事故發生時，適逢梅姬颱風襲台期間
    ，宜蘭市區之路燈均因颱風緣故而無法提供照明，且被告之
    視野遭左前方之車輛遮蔽，廖當科當時身穿暗色服裝、違規
    闖紅燈、未行走於行人穿越道、走路時邊使用手機等行為，
    被告對於廖當科未依號誌及標線、貿然闖越馬路之違規行為
    ，並無預防之義務，亦無充足時間採取迴避措施，況依據原
    審勘驗結果與鑑定報告，被告看到廖當科後，至發生碰撞間
    ，僅相隔2.376秒，扣掉反應時間1.25秒，剩餘1.126秒，已
    經小於本件煞車時間1.436秒，縱被告當時採取煞車動作，
    亦無法在碰撞前完全停止車輛，是本件之碰撞結果係屬不可
    避免，被告縱有注意到廖當科亦無法迴避結果發生，自無構
    成過失責任云云。惟：
（一）被告於105年9月28日晚間7時35分許，駕駛車號0000-00號
      自小客車沿宜蘭縣宜蘭市宜興路一段由南往北方向行駛，
      行經該路段與光復路交岔路口即宜蘭火車站前時，適有行
      人廖當科未依號誌指示，且未行走行人穿越道上，由光復
      路往火車站方向直接橫越宜興路一段快車道，當場為不及
      閃避之被告所駕駛之前揭自小客車左前車頭迎面撞擊等情
      ，業經被告於警詢、偵訊、原審及本院審理時供稱：當時
      天候陰暗、沒有路燈照明不良、路況良好、交通流量普通
      及視線不良，道路上沒有障礙物，我當時行駛的號誌是綠
      燈，標誌、標線清楚，我知道那裡是火車站，我開到肇事
      路段時，發現一個黑黑的就撞到，我原本在專心開車，沒
      發現有危險狀況，所以當下沒採取反應措施，聽到碰的一
      聲之後立即煞車，那時已經過路口了，閃避不及，我沒想
      到左側會有人闖過來等語（見相字卷第3頁至第4頁，偵字
      卷第20頁反面，原審卷第100頁反面，本院卷第89頁），
      核與告訴人廖詩芹於偵訊、廖當科之前配偶林惠珠於警詢
      、偵訊時指述之車禍經過大致相符（見相字卷第5頁至第7
      頁、第37頁正反面，偵字卷第20頁反面、第29頁），並有
      宜蘭縣政府警察局道路交通事故現場圖、道路交通事故調
      查報告表㈠、㈡、現場採證照片等在卷可稽（見相字卷第8
      頁至第11頁、第12頁至第19頁、第32頁至第33頁）。又本
      案事故過程，已經原審當庭勘驗被告駕駛之前揭小客車車
      內安裝之行車紀錄器影像查明屬實，有原審106年12月1日
      準備程序筆錄所附勘驗結果一份在卷可佐（見原審卷第38
      頁正反面），此部分之事實首堪認定。
（二）又廖當科因本件事故受撞擊，受有全身多處創傷合併顱骨
      骨折等傷害，經送醫救治後仍因創傷性休克不治死亡等情
      ，為被告所不爭執，林惠珠復於警詢時陳稱：廖當科的致
      命傷為頭骨骨折，顱內出血，目前人已死亡等語明確（見
      相字卷第6頁），並有國立陽明大學附設醫院診斷證明書
      、臺灣宜蘭地方檢察署相驗屍體證明書、檢驗報告書、廖
      當科照片、國立陽明大學附設醫院急診病歷各一份附卷可
      佐（見相字卷第20頁、第38頁、第39頁至第46頁、第48頁
      至第60頁、第62頁至第64頁），此部分事實亦堪認定。
（三）按汽車行駛時，駕駛人應注意車前狀況及兩車並行之間隔
      ，並隨時採取必要之安全措施，道路交通安全規則第94條
      第3項定有明文。上開交通安全規範所揭示之注意義務，
      係為使汽車駕駛人謹慎觀察前方發生之各種車況，而依所
      見情形保持適度警戒，並及時採取必要且有效之迴避措施
      ，從而確保交通安全。換言之，汽車駕駛人行駛於道路上
      ，應對於前方車況保持專注、警戒之態度，設法迴避可能
      肇致交通事故之危險情狀，而非無視於其他汽車駕駛人或
      用路人之動向，率然捨棄其應負之注意、迴避義務。此為
      一般用路駕駛人所應確實遵守，被告為領有合格駕駛執照
      之駕駛，就上開規定亦應知之甚詳，且依其智識能力亦應
      注意及此，自應遵守前揭道路交通安全規則相關規定。本
      件案發時天氣晴、夜間有照明、路面乾燥、無缺陷及無障
      礙物等，有道路交通事故調查報告表㈠在卷可參（見相字
      卷第10頁），則依當時情形，客觀上並無不能注意之情況
      。查：
　１．經原審當庭勘驗行車紀錄器光碟，結果略以：
      「（影像為被告自小客車3991-KD（下稱Ａ車）上之行車紀
      錄器所攝，影片全長00：23秒，影像起始時為行車紀錄器
      所載時間之2016年9月28日19時35分24秒，車速為35km/h『
      影片右下角有行車紀錄器所顯示之時速』）；
　　　攝影時環境：
　　　  晚間，地面乾燥，車流量小行車順暢，路旁有路燈照明
        ，Ａ車行駛於單向兩車道之外側車道，馬路右邊為民宅
        及人行道，馬路左邊為種有樹木之分隔島，前方遠處為
        設有紅綠燈之十字路口，Ａ車前方有一輛深色車輛（下
        稱Ｂ車）。
　　　影片時間：
　　　  ①00：07
          （紀錄器內載時間19時35分32秒、車速33km/h）Ｂ車
          煞車燈亮起並往左之內側車道切入。
      ②②00：09
          （紀錄器內載時間19時35分34秒、車速35km/h）十字
          路口之紅綠燈為綠燈，Ｂ車進入內側車道行駛，煞車
          燈持續亮著。
      ③③00：11
          （紀錄器內載時間19時35分36秒、車速33km/h）十字
          路口之燈號持續為綠燈，Ｂ車跨越停止線，煞車燈持
          續亮著並明顯降低時速。
      ④④00：13
          （紀錄器內載時間19時35分38秒、車速38km/h）Ａ車
          跨越停止線。
      ⑤⑤00：14
          （紀錄器內載時間19時35分39秒、車速38km/h）畫面
          左上角路口號誌持續為綠燈，Ｂ車持續減速，Ａ車無減
          速跡象並開始超越Ｂ車，馬路中間出現被害人身影，
          由畫面左方往右方，行走於無斑馬線之區域。
      ⑥⑥00：15
          （紀錄器內載時間19時35分40秒、車速40km/h）畫面
          左上角路口號誌持續為綠燈，Ａ車與左方Ｂ車並行，Ｂ
          車明顯有煞停動作，被害人於Ａ車之左前方不遠處，
          身著藍黑相間橫條紋上衣、深色長褲、深褐色鞋子，
          右手持淺色行動電話貼放於右臉頰處。
      ⑦⑦00：16
          （紀錄器內載時間19時35分41秒、車速40km/h）Ａ車
          撞擊被害人，並造成擋風玻璃破裂。⑧
        ⑧00：18
         （紀錄器內載時間19時35分43秒、車速15km/h）被害
         人跌落於Ａ車左前方之內線車道上。
      ⑨⑨00：19
          （紀錄器內載時間19時35分44秒、車速0km/h）Ａ車停
          止，被害人側躺於內線車道上，無移動。
      ⑩⑩00：23
          （紀錄器內載時間19時35分48秒、車速0km/h）影片
          終止。」
      此有原審勘驗筆錄在卷可參（見原審卷第38頁）。
　２．再經原審檢附本案相關事證，送請逢甲大學車輛行車事故鑑
      定研究中心鑑定，該研究中心就被告車輛行車紀錄器勘查
      結果略以：
      「⑴經由影片格放系統分格勘查影像時間19：35：30～19：
          35：35共5秒，分格數為150格，故本次勘查每格代表
          時間約為0.033秒。每格畫面代表時間＝勘查總時間/
          期間分格數＝5/150＝0.033sec（時間部分，小數點3位
          後4捨5入）。
        ⑵本次勘查所見說明：
　　　　　①於畫面時間約19：35：37，即分格影像第400格，就
            本畫面所見，行人廖當科已出現於畫面，而左前方
            有一案外車（即前述Ｂ車）行駛於中線車道（即前
            述內線車道，圖4）。
　　　　　②於畫面時間約19：35：39，即分格影像第426格， 
            就本畫面所見，研判行人廖當科有明顯往前行進之
            意向（圖5）。
　　　　　③於畫面時間約19：35：39，即分隔影像第452格，就
            本畫面所見，行人廖當科已明顯於被告駕駛車輛之
            左前方、同時於右前方宜市路○0000號處見有一身
            著亮色系裙裝之女性行人自東往西方向行走（圖6
            ）。
　　　　　④於畫面時間約19：35：41，即分格影像第498格，行
            人廖當科與被告駕駛之車輛發生碰撞（圖7）。」
      另該研究中心就車速部分，以行駛距離、行駛格數計算出
      事故前被告車速約為38.68km/h，再以前開行車影像可見
      廖當科為始至碰撞發生，歷時約98格，故時間為：98×0.0
      33秒＝3.27秒等情，此有逢甲大學行車事故鑑定中心108年
      10月21日鑑定報告書在卷可查（見原審卷第70頁）。
　３．復經對照前開交通事故現場圖、道路交通事故調查報告表、
      現場照片等證可知，廖當科於碰撞前3.27秒已出現於畫面
      ，廖當科當時固然未依號誌指示且未行走行人穿越道上，
      然其係自被告左前方對向車道由左往右方向橫越宜興路一
      段道路，陸續穿過被告之對向車道，又穿過被告行進方向
      之內線車道，再持續向被告行進之車道橫越而來，衡以廖
      當科係以正常步伐行進，非以奔跑方式，速度不快，自非
      短暫瞬間即可到達事故發生地點，顯見廖當科並非突然出
      現致被告反應不及。又本案事故地點為宜蘭火車站前之交
      岔路口，且該路旁即火車站前為計程車上車處，人、車往
      來頻繁，衡以公共道路上路況多變，行人闖入車道之情並
      非鮮見，而本案事故路段為市區道路，非如同高速公路可
      高度信賴不會有行人闖入車道，且在前述被告左前方行駛
      於中線車道車輛（即Ｂ車）通過該路口時，煞車燈亦持續
      亮著並明顯降低時速，故被告對於前方可能有事故或其他
      狀況，包括行人於前方穿越道路之情形等情，自非全無預
      見可能性。是從上開種種客觀之情狀觀之，被告只要稍加
      注意，就能發現左前方廖當科之動態，被告事實上已注意
      廖當科之欲違規橫越該路口而來之可能性（亦即為被告有
      注意能力所及），卻未注意而「未預見」；參以被告自承
      ：我發現一個黑黑的就撞到，我行駛到肇事路段時，聽到
      碰的一聲我就立即煞車才知道發生交通事故；我在車上專
      心開車，我沒有發現危險狀況所以沒有採取任何反應措施
      等情（見相字卷第4頁），顯見被告係未注意廖當科在其
      左前方之行走路線及動態，在未減速、未作任何應變措施
      之情形下，而在前開交岔路口發生碰撞，被告對於本案車
      禍發生，未能謹慎觀察前方發生之各種人車狀況，而依所
      見情形保持適度警戒，顯然違反道路交通安全規則第94條
      3項「應注意車前狀況，隨時採取必要之安全措施」之注
      意義務，具有過失無訛。
　４．按行人穿越道路，應依下列規定：㈠設有行人穿越道、人行
      天橋或人行地下道者，必須經由行人穿越道、人行天橋或
      人行地下道穿越，不得在其一百公尺範圍內穿越道路。㈡
      未設有前款設施之交岔路口，行人穿越道路之範圍，應於
      人行道之延伸線內；未設人行道，而有劃設停止線者，應
      於停止線前至路緣以內；未設有人行道及劃設停止線者，
      應於路緣延伸線往路段起算三公尺以內。㈢在禁止穿越、
      劃有分向限制線、設有劃分島或護欄之路段或三快車道以
      上之單行道，不得穿越道路。㈣行人穿越道路，有交通指
      揮人員指揮或有燈光號誌指示者，應依交通指揮人員之指
      揮或號誌之指示前進。無交通指揮人員指揮又無號誌指示
      者，應小心迅速通行。㈤行人穿越道設有行人穿越專用號
      誌者，應依號誌之指示迅速穿越。㈥在未設第一款行人穿
      越設施，亦非禁止穿越之路段穿越道路時，應注意左右無
      來車，始可小心迅速穿越。道路交通安全規則第134條定
      有明文。由本案之道路交通事故現場圖清楚可知，事發之
      Ｔ字交岔路口，在火車站廣場前往羅東方向之宜興路一段
      路口，設有行人穿越道，唯獨廖當科穿越之計程車出口右
      側往東港夜市方向之宜興路一段，並未設有行人穿越道（
      見相字卷第8頁）；林惠珠、廖詩芹、林敬倫於檢察官相
      驗時均稱：「（死者案發時要去何處？）坐火車要回宜蘭
      家，從宜蘭火車站前站下車，因林惠珠沒有辦法去載他，
      所以又走回火車站方向要去叫計程車」等語（見相字卷第
      37頁正反面），佐以前揭交通事故現場圖（備考欄載明：
      行人血跡處離右側行人斑馬線39公尺之旨）、道路交通事
      故調查報告表、現場照片、行車紀錄器畫面及被告供述可
      知，廖當科當時確實係未依規定擅自橫越宜興路一段往火
      車站前之計程車搭乘處方向行走，在進入該路口之快車道
      後與被告發生碰撞之事實，亦堪認定。
　５．又本案經交通部公路總局基宜區車輛行車事故鑑定會及交通
      部公路總局車輛行車事故鑑定覆議會鑑定後，其意見為：
      「㈠行人廖當科，行經行車管制號誌正常運作岔路口穿越
      岔路口，接聽手機未依號誌指示且未行走行人穿越道，為
      肇事主因。㈡陳黃艷麗駕駛自小客車，行經行車管制號誌
      正常運作岔路口，未注意車前行人穿越讓其先行，為肇事
      次因。」亦同此見解，有交通部公路總局基宜區車輛行車
      事故鑑定會105年12月9日基宜鑑字第1050001688號書函暨
      鑑定意見書、交通部公路總局車輛行車事故鑑定覆議會10
      6年2月16日室覆字第1060005641號函在卷可佐（見偵字卷
      第14頁至第15頁、第26頁正反面），被告就本案事故之發
      生自有過失，至為明確。而廖當科因本案事故受有全身多
      處創傷合併顱骨骨折等傷害，經送醫救治後仍因創傷性休
      克不治死亡，已如前述，是被告之過失行為與廖當科死亡
      之結果間，顯具有相當因果關係甚明。
（四）被告與辯護人雖以前詞置辯，然查：
  １．參酌原審及逢甲大學就被告車輛行車紀錄器勘查結果，被告
      左前中線車道之車輛，原行駛於被告車輛前方，確實遮蔽
      被告之視線，惟在靠近案發交岔路口時，該車已先往左內
      側中線車道切入，而被告所駕駛之自小客車與該車間已間
      隔相當距離，嗣廖當科清楚出現畫面中（即分格影像第40
      0格以後，見原審卷第79頁，圖4），該車確已無阻礙被告
      視線之情形。復依宜蘭縣政府警察局交通分隊所拍攝之道
      路全景，及前開逢甲大學鑑定報告書擷取現場畫面，可知
      宜興路一段車道在行近本案交岔路口前，道路筆直寬敞，
      亦無任何障礙物足以遮蔽或影響駕駛人觀察對向車道狀況
      之視線（見原審卷第79頁至第86頁）。又案發之際為夏日
      晚間7時35分許，天色已全黑，然依道路交通事故調查表㈠
      、道路交通事故現場圖、現場照片編號18至20（見相字卷
      第16頁）、原審勘驗結果、前述逢甲大學鑑定報告書擷取
      現場畫面可知，案發地點係火車站旁，路旁有數盞路燈，
      對面亦有餐廳營業中，行車環境已有相當燈光照明，從而
      在該處附近的人車，包括廖當科，雖在一段距離外，仍可
      目視分辨，不影響能見度。況被告及所駕駛車輛及左前方
      車輛均有開大燈，又該左前方之車於被告行車紀錄器畫面
      中亮起煞車燈，且自始未有打方向燈欲轉彎之情形，應可
      認定該車已察覺前方有行人經過而煞車暫緩車速，被告不
      察，行經路口未減速致與廖當科碰撞，實難謂全無注意義
      務之違反；再被告之右側既為火車站廣場與計程車招呼站
      ，則行人自有可能從左側穿越馬路前往搭車，辯護人與被
      告辯稱視線遭遮蔽、本案無預見可能性、被告無違反注意
      義務云云，尚不可採。
  ２．依逢甲大學鑑定結果：「以行車影像勘查言，自被告車輛行
      車影像可見行人廖男為始至發生碰撞，整體歷時約3.27秒
      （行車影像所見不代表駕駛人眼睛所見），而被告車輛全
      部停車時間約需2.686秒」等語。是以，依上開估算結果
      ，被告於本件事故發生前，倘有盡到其注意車前狀況之義
      務，當可查覺廖當科於左前方穿越馬路，並有充足之反應
      時間（共3.27秒）、距離可採取適當措施（如煞停車輛）
      ，避免撞擊被害人，自具有迴避可能性。辯護人雖辯稱被
      告自分格影像第426格方能看到廖當科，至被告駕駛車輛
      與廖當科發生碰撞，其間隔時間未及3.27秒，應僅有2.37
      6秒，少於一般之反應加煞停時間2.686秒，故被告應無迴
      避可能性云云，然查前述鑑定意見內容所指「T＝全部停車
      時間，為本案陳車判斷確認行人行為將對其造成影響後，
      加計其煞車停止所需之總時間」，係計算被告「煞停」即
      總停車所需之時間為「2.686秒」（參鑑定案件意見書第4
      頁，見原審卷第71頁），則當時被告倘採取如緊急煞車降
      低撞擊力或閃避等安全措施，無須完全煞車停止，即可降
      低本件事故之傷害，故本件被告於駛入路口前實有注意到
      前方廖當科之機會及妥適反應之可能，竟未注意車前廖當
      科之行進動態，而於絲毫未減速之下直接撞擊廖當科，其
      未注意車前狀況之過失，甚為明確。辯護意旨以被告無足
      夠之反應時間及煞停距離，而無迴避可能性云云，顯不足
      採。
  ３．又按所謂信賴原則，指行為人在社會生活中，於從事某種具
      有危險性之特定行為時，如無特別情事，在可信賴被害者
      或其他第三人亦會相互配合，謹慎採取適當行動，以避免
      發生危險之適當場合，倘因被害者或其他第三人之不適當
      行動，而發生事故造成損害之結果時，該行為人不負過失
      責任。依此一原則，汽車駕駛人，於可信賴其他參與交通
      之對方亦能遵守交通規則，且衡諸日常生活經驗及一般合
      理駕駛人之注意能力，已為必要之注意，並已採取適當之
      措施，或縱加以必要之注意且採取適當之措施，仍無法避
      免交通事故之發生之情況下，該汽車駕駛人對於信賴對方
      亦能遵守交通規則乃竟違規之行為，無預防之義務。然此
      以該汽車駕駛人，對其駕駛行為已為必要之注意，且已採
      取適當之措施，或縱加以必要之注意且採取適當之措施，
      仍無法避免交通事故之發生為前提。經查，被告就本件車
      禍之發生，未注意車前狀況且未隨時採取必要之安全措施
      ，而違反道路交通安全規則第94條第3項規定之過失行為
      一節，業經本院認定如前，難謂被告已盡相當之注意義務
      ，縱廖當科亦有未依號誌指示且未行走行人穿越道之過失
      行為，揆諸前開說明，被告仍不得主張信賴原則而免除其
      過失責任。
  ４．再按刑法上之過失犯，祇須危害之發生，與行為人之過失行
      為，具有相當因果關係，即能成立，縱行為人之過失，與
      告訴人本身之過失，併合而為危害發生之原因時，仍不能
      阻卻其犯罪責任（最高法院93年度台上字第1017號判決意
      旨參照）。查，廖當科於本案事故前，未依號誌指示且未
      行走行人穿越道上乙情，業經認定如前，其就本案事故之
      發生應與有過失甚明。惟按刑事責任之認定，並不因被害
      人亦有過失而影響於犯罪之成立，但得審酌各方之過失程
      度，為量刑輕重之標準，有關廖當科與有過失乙節，僅係
      被告與廖當科家屬間民事賠償責任之過失比例分配問題，
      並不因此影響被告過失責任有無之認定，是廖當科對於本
      案事故之發生雖與有前揭過失，仍不能解免被告應負之過
      失責任。然本件車禍之發生係因廖當科未遵守號誌，在行
      人禁止進入道路時猶執意進入在先，適被告未減速、復未
      注意車前狀況始發生碰撞，足認被告就本件車禍之過失程
      度當較廖當科為輕，併予敘明。
（五）綜上所述，被告上開所辯均不足以採信，本案事證已臻明
      確，被告犯行堪以認定，應予依法論科。
二、論罪：
（一）按行為後法律有變更者，適用行為時之法律，但行為後之
      法律有利於行為人者，適用最有利於行為人之法律，刑法
      第2條第1項定有明文。查刑法第276條規定於108年5月29
      日修正公布，並於被告行為後，自同年月31日施行。修正
      前刑法第276條第1項規定：「因過失致人於死者，處二年
      以下有期徒刑、拘役或二千元以下罰金」，修正後條文為
      ：「因過失致人於死者，處五年以下有期徒刑、拘役或五
      十萬元以下罰金」。經比較新舊法律，修正後刑法第276
      條將有期徒刑及罰金刑之刑度均加重，顯未較有利於被告
      ，依刑法第2條第1項前段規定，自應適用被告行為時即修
      正前刑法第276條第1項之規定。
（二）核被告所為，係犯修正前刑法第276條第1項之過失致人於
      死罪。
（三）又被告於肇事後，未為有偵查犯罪職權之機關或公務員發
      覺前，主動向前往現場處理之員警自首而接受裁判一情，
      此經被告於警詢時供陳明確（見相字卷第3頁），並有道
      路交通事故肇事人自首情形紀錄表一份在卷足考（見相字
      卷第24頁）。是被告對於未發覺之罪自首而接受裁判，爰
      依刑法第62條前段規定，減輕其刑。
（四）再按汽車駕駛人，在快車道依規定駕車行駛，因行人或慢
      車不依規定，擅自進入快車道，而致人受傷或死亡，依法
      應負刑事責任者，減輕其刑，道路交通管理處罰條例第86
      條第2項定有明文。此項法定必減之規定，並不局限於無
      過失責任之汽車駕駛人，是被害人擅自貿然穿越道路，進
      入快車道而為被告撞及，自可依上開法條減輕其刑（最高
      法院78年度台非字第155號判決意旨參照）。是該條項所
      謂「依規定」駕車行駛，係指僅疏未注意車前狀況，而無
      其他違規之情事者而言。又此規定，乃路權觀念之體現，
      依道路交通安全規則第2條第1項第1款、第2項、第3條、
      第96條、第97條、第99條等規定之意旨，此所稱之「快車
      道」對行人而言，應解為包括四輪以上之汽車及二輪或三
      輪之機車皆可行駛之車道（即包括混合車道）。本件係被
      告駕駛自用小客車，因未注意車前狀況，致撞擊擅自侵入
      穿越快車道之廖當科而肇事，致廖當科死亡，已如前述，
      被告僅有未注意車前狀況之疏失，而無其他違規之情形，
      自應依道路交通管理處罰條例第86條第2項之規定遞減輕
      其刑。
三、撤銷原判決之理由：
    原審以被告上開犯行事證明確予以論罪科刑，固非無見。惟
    查：被告駕駛自小客車在快車道依規定駕車行駛，因廖當科
    不依規定行走於道路，復未依循交通號誌並擅自侵入穿越快
    車道，因而發生車禍，致廖當科死亡，雖被告依法須負未注
    意車前狀況之過失責任，然被告仍可依道路交通管理處罰條
    例第86條第2項之規定減輕其刑，原判決未依道路交通管理
    處罰條例第86條第2項規定對被告減輕其刑，尚有未恰。被
    告上訴請求判處無罪，雖無理由，惟原判決既有上開可議之
    處，自應由本院將原判決予以撤銷改判。
四、科刑：
    爰審酌被告駕駛車輛參與道路交通，本應小心謹慎以維護自
    身及他人之安全，惟其因前揭過失而肇生本件車禍，致廖當
    科受傷後不治死亡，令廖當科之家屬遭受失去至親之傷痛，
    且尚未與被害人家屬達成和解；另考量廖當科就本件車禍之
    發生亦與有過失，且為肇事之主因，被告就本件車禍之過失
    程度顯然較輕，兼衡被告前無犯罪前科紀錄，有本院被告前
    案紀錄表可查，素行尚可，及其年齡、智識程度、生活狀況
    ，暨其於原審及本院審理中供述之犯後態度等一切情狀，量
    處如主文所示之刑，並諭知易科罰金之折算標準。
據上論斷，應依刑事訴訟法第369條第1項前段、第364條、第299
條第1項前段，道路交通管理處罰條例第86條第2項，刑法第2條
第1項前段、第62條前段、第41條第1項前段，修正前刑法第276
條第1項，判決如主文。
本案經檢察官羅松芳到庭執行職務。
中　　華　　民　　國　　109  　年　　7　　月　　15　　日
                  刑事第二十庭  審判長法　官  王復生
                                      法　官  張紹省
                                      法　官  遲中慧
以上正本證明與原本無異。
不得上訴。
                                      書記官  鄭巧青
中　　華　　民　　國　　109 　年　　7 　　月　　15　　日
附錄本案論罪科刑依據之法條：
修正前中華民國刑法第276條第1項（過失致死罪）
因過失致人於死者，處二年以下有期徒刑、拘役或二千元以下罰
金。